臺灣高等法院刑事裁定
110年度聲再字第559號
再審聲請人  
即受判決人  黃治家





上列聲請人即受判決人因侵占案件，對於本院110年度上易字第1
266號，中華民國110年9月2日第二審確定判決（第一審案號：臺
灣桃園地方法院109年度易字第1199號，起訴案號：臺灣桃園地
方檢察署109年度偵字第12098號），聲請再審，本院裁定如下：
    主  文
再審之聲請駁回。
    理  由
一、聲請意旨略稱：
　㈠再審聲請人即受判決人於應徵日長保全股份有限公司（下稱
    日長公司）時，告知自身因有竊盜前科而受有期徒刑之宣告
    ，且有法扣之問題而無法加入勞健保等情形，嗣經日長公司
    總經理王思亮告知可不編制於保全名下，只需編制於兼職人
    員即現金班，就無違法之問題。
  ㈡依保全法之規定，擔任保全者，需加入勞健保始可構成正職
    之保全身分人員，而業務之形成需以正式為編制，然依上開
    說明，再審聲請人應徵時並非編制於日長公司之正式人員，
    因有竊盜前科之故，也無法取得保全人員身分，故被告於行
    為時並非實際上具有保全身分之人員，請調查被告之勞健保
    資料及前科表為新證據，重新被告犯行應為竊盜而非業務侵
    占等語。
二、按有罪之判決確定後，有刑事訴訟法第420條所列情形時，
    為受判決人之利益，得聲請再審。而該條第1項第6款所謂發
    現新事實或新證據，係指判決確定前已存在或成立而未及調
    查斟酌，及判決確定後始存在或成立之事實、證據，且就該
    新事實或新證據，單獨或與先前之證據綜合判斷，足認受有
    罪判決之人應受無罪、免訴、免刑或輕於原判決所認罪名之
    判決者為限，刑事訴訟法第420條第1項第6款、第3項定有明
    文。準此，關於新事實及新證據之定義，對於新規性之要件
    ，採取以該證據是否具有「未判斷資料性」而定，舉凡法院
    未經發現而不及調查審酌者，不論該證據之成立或存在，係
    在判決確定之前或之後，亦不問受判決人是否明知，甚且法
    院已發現之證據，但就其實質之證據價值未加以判斷者，均
    具有新規性。法院在進行綜合評價之前，因為新證據必須具
    有「未判斷資料性」，即原確定判決所未評價過之證據，始
    足與焉，故聲請人所提出之證據，是否具有新規性，自應先
    予審查。如係在原確定判決審判中已提出之證據，業經原法
    院審酌者，即不具備新規性之要件。另關於新事實及新證據
    之確實性要件之判斷方法，則兼採取「單獨評價」或「綜合
    評價」之體例，即當新證據本身尚不足以單獨被評價為與確
    定判決認定事實有不同之結論者，即應與確定判決認定事實
    基礎之「既存證據」為綜合評價，以評斷有無動搖該原認定
    事實之蓋然性。
三、經查：
　㈠原確定判決審酌再審聲請人即被告之供述（原審卷第93頁）
    、證人即告訴人日長公司代理人蕭建佑、日長公司之總經理
    楊思亮、中央公園社區之夜班保全吳進興之證述（偵12098
    卷第7至8、13至14、109至111、121、127至128），並參考
    指認犯罪嫌疑人紀錄表、指認犯罪嫌疑人真實姓名與編號對
    照表，被告簽立之刑案紀錄資料查詢同意書，日長保全股份
    有限公司保全人員勞動約定書、契約工人事資料卡、聘僱契
    約書、員工薪資所得受領人免稅額申報表，日長保全股份有
    限公司簡歷表、薪資代扣同意書，工作日誌，現場照片7張
    （偵12098卷第18至21、27、29至41、43至45、47至52、53
    至56頁），綜合判斷聲請人於民國109年1月24日案發實確為
    日長公司所雇佣之員工，於受雇期間犯業務侵占罪，並就何
    以認定被告有侵占之犯意等情，說明：證人楊思亮於偵、審
    中均具結證稱，被告雖有傳簡訊說家裡有急事，避免錢不見
    ，所以先帶走云云，但其不同意，叫被告歸還，後來都沒有
    被告消息一節明確（偵12098卷第128頁、原審卷第91至92頁
    ）。參以被告於原審供承：我當天是因為房租繳不出，所以
    才會挪用這筆款項等語（原審卷第93頁），顯見被告確有未
    經楊思亮或日長公司之同意，而有易持有為所有，侵占前開
    款項之主觀犯意，是其是前有傳簡訊告知公司之辯解，無礙
    其犯意之認定。
  ㈡綜上，原確定判決顯已就證據之取捨、事實認定及所憑法律
    依據詳敘其理由，並對聲請人否認犯罪之辯詞，如何不足採
    信，均已依據卷內資料，詳予指駁及說明，從形式上觀察，
    並無足以影響判決結果之違法情形存在，核其判決論斷作用
    ，皆為事實審法院職權之適當行使，無悖於經驗法則、論理
    法則及法律之解釋適用原則，亦無違法不當之情事。　　
　㈢聲請人雖以被告具有竊盜前案紀錄，且尚未經告訴人替其投
    保勞健保而不具備保全人員身分，應構成竊盜而非業務侵占
    為由聲請再審。惟按稱僱傭者，謂當事人約定，一方於一定
    或不定之期限內為他方服勞務，他方給付報酬之契約，民法
    第482條定有明文。本案被告於109年1月23日向告訴人應徵
    ，並簽有聘僱契約等情，業據被告坦承在卷，並有前揭勞動
    約定書、人事資料卡、聘僱契約書、員工薪資所得受領人免
    稅額申報表，薪資代扣同意書可參，其並於應徵當日之17時
    45分起開始上班，至翌日凌晨5時45分下班，亦有工作日誌
    可佐，足認被告於109年1月24日凌晨犯本案之時，已與告訴
    人之間成立僱傭關係。而觀之本案係於109年1月24日4時6分
    發生，顯於被告上班首日、未下班之際期間內所犯，足認告
    訴人替被告為相關投保之作業流程尚在進行中，即便其勞、
    健保尚未生效，抑或有未予投保，或被告有前科不能任保全
    人員一職等情事，均僅為告訴人是否違反相關規定，而應受
    行政裁罰之問題，尚不能以之為由，為有利於被告之認定。
四、綜上所述，本案雖未經原審調閱被告之勞健保資料而納入審酌，或未以被告知前科表參以評價被告之犯罪事實，然縱有之並與原確定判決所引用之其他證據綜合評價結果，仍無法動搖原審認定之事實，依前開說明，聲請人聲請再審理由，顯與刑事訴訟法第420條第1項第6款規定之要件不符，其徒執前詞再為爭執，與法不合，從而，本件再審之聲請，為無理由，應予駁回。
五、依刑事訴訟法第434條第1項，裁定如主文。　　
中　　華　　民　　國　　110 　年　　12　　月　　30　　日
                  刑事第十三庭  審判長法　官  洪于智
                                      法　官  黃惠敏
                                      法　官  黃玉婷
以上正本證明與原本無異。
不得抗告。
                                      書記官  傅國軒
中　　華　　民　　國　　110 　年　　1 　　月　　5 　　日